臺灣高等法院臺中分院刑事判決
110年度金上訴字第1771號
上  訴  人  
即  被  告  林錡宏


上列上訴人因違反洗錢防制法等案件，不服臺灣臺中地方法院11
0年度金訴字第492號中華民國110年8月25日第一審判決（起訴案
號：臺灣臺中地方檢察署110年度偵字第1959號，移送併辦案號
：110年度偵字第4678、18098號、110年度偵字第1958號），提
起上訴，本院判決如下：
    主  文
原判決撤銷。
林錡宏幫助犯洗錢防制法第十四條第一項之洗錢罪，處有期徒刑
貳月，併科罰金新臺幣壹萬元，罰金如易服勞役，以新臺幣壹仟
元折算壹日。緩刑參年，並應依如附件所示之貳份調解筆錄內容
履行。
    犯罪事實
一、林錡宏可預見提供其個人帳戶予他人使用，可能遭犯罪集團
    利用作為詐欺被害人轉帳匯款之工具，以取得詐欺所得贓款
    ，並掩飾、隱匿該等犯罪所得之去向、所在而妨礙檢警查緝
    ，竟仍以縱使如此亦不違背其本意，基於幫助詐欺取財及一
    般洗錢之不確定故意，於民國109年8月間某日，在其臺中市
    ○○區○○路0號F棟7樓之14居所，將其所申設之合作金庫銀行
    太平分行帳號0000000000000號帳戶之存摺、提款卡及密碼
    ，交予真實姓名年籍不詳自稱「簡宏逸」之人，以此方式幫
    助「簡宏逸」及其所屬詐欺集團遂行詐欺取財及洗錢之犯行
    。嗣「簡宏逸」及其所屬詐集團成員取得上開帳戶資料後，
    經吳承豪（業經臺灣南投地方檢察署檢察官提起公訴）所申
    設之豪豪生技有限公司（下稱豪豪生技公司）向洪浩倫(由
    臺灣臺中地方檢察署檢察官另案偵辦中）所申設之紅樂企業
    社透過第三方支付服務業者台灣萬事達金流股份有限公司（
    下稱台灣萬事達公司）各取得統一超商股份有限公司（下稱
    統一超商）及全家便利商店股份有限公司（下稱全家便利商
    店）之代收付代碼（如附表一、二所示之二段條碼），及向
    不知情之政麟科技實業有限公司（下稱政麟科技公司）取得
    台新國際商業銀行股份有限公司（下稱台新銀行）虛擬帳號
    00000000000000、00000000000000、00000000000000號帳戶
    後，即共同意圖為自己不法所有，基於詐欺取財及一般洗錢
    之犯意聯絡，分別為下列犯行：
(一)於109年7月6日15時許，以通訊軟體LINE暱稱「游詩敏」（
    起訴書誤載為「游施敏」）向楊淳婷佯稱：「future未來科
    技」博弈網站能夠獲利云云，致楊淳婷陷於錯誤，遂依對方
    指示至統一超商，以ibon購買點數之方式，於附表一所示之
    繳費時間，前往附表一所示之統一超商門市，以附表一所示
    之二段條碼及訂單編號，繳交附表一所示之交易金額款項共
    新臺幣（下同）30萬元，至紅樂企業社之中國信託銀行科博
    館分行帳號000000000000號帳戶後，經紅樂企業社將前開15
    筆款項撥付至豪豪生技公司之臺灣中小企業銀行南投分行帳
    號00000000000號帳戶，再由豪豪生技公司將前開款項撥付
    至林錡宏之合作金庫銀行太平分行帳號0000000000000號帳
    戶。
(二)於109年8月11日某時，以臉書暱稱「阿國幫幫忙」向林雨嫺
    佯稱：可以幫忙投資，獲利後給付一成傭金即可云云，致林
    雨嫺陷於錯誤，遂依對方之指示，於附表二所示之繳費時間
    ，前往附表二所示之超商門市，以附表二所示之二段條碼及
    及訂單編號，繳交附表二所示之交易金額款項，至紅樂企業
    社之中國信託銀行科博館分行帳號000000000000號帳戶後，
    經紅樂企業社將前開2筆款項撥付至豪豪生技公司之臺灣中
    小企業銀行南投分行帳號00000000000號帳戶，再由豪豪生
    技公司將前開2筆款項撥付至林錡宏之合作金庫銀行太平分
    行帳號0000000000000號帳戶。
(三)於109年7月30日某時，以通訊軟體LINE暱稱「白筱筱」向黃
    景瀚佯稱：至興富發娛樂城申辦帳號，依指示匯款即可線上
    博弈云云，致黃景瀚陷於錯誤，於109年8月4日13時40分許
    、同日13時41分許，轉帳2萬元、1萬元至政麟科技公司上開
    台新銀行虛擬帳號00000000000000、00000000000000號帳戶
    後，經政麟科技公司撥付至豪豪生技公司之臺灣中小企業銀
    行南投分行帳號00000000000號帳戶，再由豪豪生技公司將
    前開2筆款項撥付至林錡宏之合作金庫銀行太平分行帳號112
    &ZZZZ; &ZZZZ; 0000000000號帳戶。
(四)於109年8月4日某時，以通訊軟體WOOTALK暱稱「貝拉」向吳
    貞宜佯稱：可以介紹投資云云，致吳貞宜陷於錯誤，於109
    年8月4日22時16分許，轉帳3萬元至政麟科技公司上開台新
    銀行虛擬帳號00000000000000號帳戶後，經政麟科技公司撥
    付至豪豪生技公司之臺灣中小企業銀行南投分行帳號000000
    00000號帳戶，再由豪豪生技公司將前開款項撥付至林錡宏
    之合作金庫銀行太平分行帳號0000000000000號帳戶。
二、嗣經楊淳婷、林雨嫺、黃景瀚、吳貞宜發覺受騙後，經報警
    處理而循線查悉上情。
三、案經楊淳婷訴由臺中市政府警察局太平分局報告臺灣臺中地
    方檢察署檢察官偵查起訴，及黃景瀚訴由新北市政府警察局
    新莊分局、林雨嫺訴由臺中市政府警察局太平分局、吳貞宜
    訴由臺中市政府警察局第三分局報請臺灣臺中地方檢察署檢
    察官偵查起訴及移送併辦。
    理    由
壹、證據能力部分：
一、按被告以外之人（包括證人、鑑定人、告訴人、被害人及共
    同被告等）於審判外之陳述，雖不符刑事訴訟法第159條之1
    至之4等之規定，而經當事人於審判程序同意作為證據，法
    院審酌該言詞陳述或書面陳述作成時之情況，認為適當者，
    亦得為證據；當事人、代理人或辯護人於法院調查證據時，
    知有刑事訴訟法第159條第1項不得為證據之情形，而未於言
    詞辯論終結前聲明異議者，視為有前項之同意，同法第159
    條之5定有明文。查，檢察官、上訴人即被告林錡宏（下稱
    被告）對於本判決以下所引用被告以外之人於警詢時所為陳
    述之證據能力，於原審時均表示無意見或同意有證據能力（
    見原審卷第45頁、第68頁至第69頁），亦未於本院言詞辯論
    終結前聲明異議，經本院審酌該等言詞陳述之情況，並無不
    宜作為證據之情事，依法自均有證據能力。
二、本院以下所引用之非供述證據，均與本案事實具有自然關聯
    性，且查無事證足認有違背法定程序或經偽造、變造所取得
    等證據排除之情事，復經本院依法踐行調查程序，檢察官、
    被告對此部分之證據能力亦均不爭執，依法均認有證據能力
    。
貳、實體部分：
一、訊據被告矢口否認犯行，辯稱：一開始我真的不知道，如果
    我知道的話，我就不會拿給他了，他跟我說只是要借一下而
    已，他跟我說他的帳戶已經不能用了云云。惟查，上揭犯罪
    事實，業據被告於原審時均坦承不諱（原審卷第69頁、78頁
    ），核與告訴人楊淳婷、林雨嫺、黃景瀚、吳貞宜於警詢時
    指述之情節相符（見110偵1959卷第17頁至第21頁、110偵46
    78卷第19頁至第21頁、110偵18098卷第19頁至第25頁、110
    偵1958號卷第35至41頁），並有告訴人楊淳婷之新北市政府
    警察局新莊分局頭前派出所受理各類案件紀錄表、受理刑事
    案件報案三聯單及內政部警政署反詐騙諮詢專線紀錄表、社
    群軟體INSTAGRAM通訊內容手機畫面翻拍照片、通訊軟體LIN
    E通訊內容手機畫面翻拍照片（暱稱「游詩敏」之人與告訴
    人楊淳婷之通訊內容）、轉帳資訊手機畫面翻拍照片、統一
    超商代收款專用繳款證明、補單列印服務繳費單、豪豪生技
    公司109年10月22日109順字第000000000號函暨所檢附之轉
    帳明細、紅樂企業社109年9月23日新北警莊分刑字第109404
    9199號函、台灣萬事達公司109年9月11日(109)萬字第485號
    函、合作金庫銀行太平分行109年12月1日合金太平字第1090
    003999號函暨所檢附之合作金庫銀行新開戶建檔登錄單、綜
    點印鑑卡及歷史交易明細查詢結果、合作金庫銀行太平分行
    110年2月23日合金太平字第1100000553號函暨所檢附之帳號
    00000000000號帳戶轉帳至帳號0000000000000號帳戶之轉帳
    資料、臺中市政府警察局太平分局譯文資料、通訊軟體微信
    通訊內容手機畫面截圖照片（見110偵1959卷第29頁至第83
    頁、第95頁至第97頁、第125頁至第133頁）、豪豪生技公司
    109年11月9日109順字第109110902號函暨所檢附之轉帳明細
    、紅樂企社109年9月28日北市警同分刑字第1093022736號函
    、台灣萬事達公司109年9月18日(109)萬字第591號函、全家
    便利商店代收繳款證明及統一超商代收款專用繳款證明、社
    群軟體臉書MESSENGER通訊內容手機畫面截圖照片（臉書暱
    稱「阿國幫幫忙」與告訴人林雨嫺之通訊內容）、告訴人林
    雨嫺之臺北市政府警察局大同分局寧夏路派出所受理各類案
    件紀錄表、受理刑事案件報案三聯單、臺灣中小企業銀行南
    投分行110年6月4日南投字第1108003024號函暨所檢附該行
    帳號00000000000號帳戶之客戶基本資料查詢及交易明細查
    詢（見110偵4678卷第23頁至第31頁、第59頁至第73頁、第1
    81頁至第200頁）、新北市政府警察局新莊分局偵辦被害人
    黃景瀚遭詐欺案一覽表、豪豪生技公司109年11月9日109順
    字第109110903號函暨所檢附之轉帳明細、政麟科技公司109
    年9月16日政字第0109091601號函、豪豪生技公司109年11月
    9日109順字第109110903號函暨所檢附之轉帳明細、告訴人
    黃景瀚之彰化縣警察局鹿港分局福興分駐所受理各類案件紀
    錄表、受理刑事案件報案三聯單、內政部警政署反詐騙諮詢
    專線紀錄表、受理詐騙帳戶通報警示簡便格式表、金融機構
    聯防機制通報單、存款明細表、代收票據明細表、匯款紀錄
    、興富發娛樂城等網站畫面照片、存款交易明細截圖照片、
    通訊軟體LINE通訊內容手機畫面截圖照片（見110偵18098卷
    第31頁至第41頁、第49頁至第163頁）、台新國際商業銀行1
    09年8月12日函文1份、政麟科技公司109年9月14日匯字第01
    09091401號函文1份、豪豪生技公司109年10月22日109順字
    第000000000號公文函覆暨檢附之轉帳明細表1紙、合作金庫
    商業銀行太平分行109年12月1日合金太平字第1090004000號
    函附開戶基本資料及交易往來明細各1份、告訴人吳貞宜提
    供之行動轉帳交易紀錄明細、線上客服系統及LINE對話紀錄
    等各1份（見110偵1958號卷第87至167頁）等在卷可證。
二、被告雖於本院改以上詞置辯，惟查，被告迄本院辯終結前，
    仍未能提供其所稱「簡宏逸」之人之年籍資料以供調查，空
    言所辯已難採信，且被告於原審審理時供稱：我先跟「簡宏
    逸」借2萬元，他說我的帳戶要借他使用，後來我還1萬元，
    現在尚欠1萬元，他就沒有跟我討了，實際上我獲得的利益
    是1萬元等語（原審卷第73頁），顯見被告係有償提供其帳
    戶供人使用，而被告於偵查中亦供稱：當初「簡宏逸」跟我
    說是做博奕使用等語（見110偵1959號卷第102頁），顯見被
    告知悉向其借用帳戶之人欲做違法使用，仍不以為意而出借
    其帳戶，則即便該人是作為詐欺他人財物及洗錢使用，亦不
    違反被告之本意，即被告有幫助之不確定故意，自堪認定。
三、從而被告上開於原審之任意性自白，核與事實相符，堪予採
    信，其於本院所辯，則不足採。本案事證明確，被告上開犯
    行，洵堪認定，應依法論科。
四、論罪科刑部分：
(一)按刑法上之幫助犯，係對於犯罪與正犯有共同之認識，而以
    幫助之意思，對於正犯資以助力，未參與實施犯罪構成要件
    之行為者而言（最高法院88年度台上字第1270號判決意旨參
    照）。查，本案收受被告所交付上開合作金庫銀行太平分行
    帳戶存摺、提款卡及密碼之「簡宏逸」及其所屬詐欺集團成
    員，共同意圖為自己不法之所有，基於詐欺取財及一般洗錢
    之犯意聯絡，以犯罪事實一、(一)至(四)所示之詐欺方式，
    詐欺告訴人楊淳婷、林雨嫺、黃景瀚、吳貞宜，致其4人分
    別遭詐欺之款項，均輾轉撥付至被告上開合作金庫銀行太平
    分行帳戶內，被告可預見其所提供之帳戶資料可能作為對方
    犯詐欺取財罪而收受、取得犯罪所得使用，並因此遮斷金流
    而掩飾該詐欺贓款之去向、所在，主觀上仍基於幫助他人詐
    欺取財及一般洗錢之不確定故意，且所為屬刑法詐欺取財罪
    及一般洗錢罪構成要件以外之行為。是核被告所為，係犯刑
    法第30條第1項前段、第339條第1項之幫助詐欺取財罪及刑
    法第30條第1項前段、洗錢防制法第14條第1項之幫助一般洗
    錢罪。
(二)被告以一交付上開合作金庫銀行太平分行帳戶存摺、提款卡
    及密碼之幫助行為，侵害告訴人4人之財產法益，幫助犯詐
    欺取財及一般洗錢等2罪，為一行為觸犯數罪名之幫助想像
    競合犯，應依刑法第55條前段之規定，從一重處斷，僅論以
    幫助犯一般洗錢罪1罪。
(三)又被告係基於幫助之不確定故意，幫助「簡宏逸」及其所屬
    詐欺集團成員遂行詐欺取財及一般洗錢之犯行，所犯情節較
    正犯輕微，爰依刑法第30條第2項規定，按一般洗錢罪正犯
    之刑減輕之。再被告於原審審理時，已對檢察官起訴之犯罪
    事實表示認罪，而白自其所涉幫助一般洗錢罪，應依洗錢防
    制法第16條第2項之規定，遞減輕其刑。
(四)檢察官於原審移送併辦部分（110年度偵字第4678、18098號
    ）、及於本院移送併辦部分（110年度偵字第1958號），與
    起訴部分之犯罪事實屬法律上之同一案件，本院自應併予審
    酌。　　
參、撤銷改判之理由：
一、原審認被告罪證明確，予以論罪科刑，固非無見，惟查：㈠
    於原審判決後，檢察官於本院審理期間，另移送併辦告訴人
    吳貞宜被害部分（110年度偵字第1958號），且此部分與原
    審判決部分有一行為觸犯數罪名之想像競合犯之裁判上一罪
    之關係；㈡被告於本院宣判前，已與告訴人吳貞宜、黃景瀚
    、林雨嫺、楊淳婷達成調解，以上均為原審於判決時所未及
    審酌，致犯罪事實之認定及量刑、沒收均有違誤。被告上訴
    意旨，以其無任何不法前科紀錄，坦承犯行，犯後態度良好
    ，家中經濟狀況不佳，父母健康狀況亦不佳，須其外出工作
    以貼補家用，請依刑法第59條規定減輕其刑，並諭知緩刑等
    語。惟查，刑法第59條之酌量減輕其刑，必於犯罪之情狀，
    在客觀上足以引起一般同情，認為即予宣告法定低度刑期，
    猶嫌過重者，始有其適用，至於被告無前科，素行端正，子
    女眾多等情狀，僅可為法定刑內從輕科刑之標準，不得據為
    酌量減輕之理由，最高法院著有51年台上字第899號刑事判
    例可資參照。經查，關於被告無前科紀錄、犯後坦承犯行，
    均經原審於量刑時予以審酌，而被告為謀不法利益，提供其
    金融帳戶予他人，使該人得以對告訴人等詐欺得逞，且使檢
    警無法追緝，惡性非輕，其請求再從輕量刑，並無理由，惟
    原審既有上開未及審酌之違誤，自應由本院將原判決撤銷改
    判。
二、爰審酌被告交付其上開合作金庫銀行太平分行帳戶之存摺、
    提款卡及密碼予他人，遭本案詐欺集團成員利用為詐欺取財
    及一般洗錢之工具，助長犯罪之不良風氣，幫助犯罪者隱匿
    真實身分，並掩飾犯罪所得之去向、所在，致告訴人楊淳婷
    、林雨嫺、黃景瀚、吳貞宜各受有30萬元、1萬元、3萬元、
    3萬元之財產上損害，考量被告犯後於原審審理時終能坦承
    犯行，惟於本院又否認犯行之犯罪後態度，而被告於本案之
    前，並無因犯罪經判決罪刑確定之前科紀錄，有臺灣高等法
    院被告前案紀錄表在卷可參，素行尚佳，兼衡被告所自陳之
    智識程度、家庭經濟狀況（見原審卷第79頁）及迄本院宣判
    前，已與告訴人吳貞宜、黃景翰、林雨嫺、楊淳婷調解成立
    ，有本院調解筆錄3份及公務電話查詢紀錄表附卷可稽（本
    院卷第97至102頁），與被告犯罪之動機、目的等一切情狀
    ，量處如主文第二項所示之刑，並就罰金部分，諭知易服勞
    役之折算標準。末查，被告前未曾受有期徒刑以上刑之宣告
    ，有臺灣高等法院被告前案紀錄表附卷可稽，其因一時失慮
    ，偶罹刑典，事後已與告訴人4人達成和解，有本院調解筆
    錄及公務電話查詢紀錄表附卷可稽，被告經此罪刑之宣告後
    ，應知警惕而無再犯之虞，本院因認所宣告之刑，以暫不執
    行為適當，併予宣告緩刑3年，併為督促被告確實依調解條
    件履行，併以如附件所示2份調解筆錄內容作為其緩刑所附
    條件。
三、沒收部分：
(一)被告於原審審理時供稱：我先跟「簡宏逸」借2萬元，他說
    我的帳戶要借他使用，後來我還1萬元，現在尚欠1萬元，他
    就沒有跟我討了，實際上我獲得的利益是1萬元等語，足認
    被告本案犯行之不法犯罪所得為1萬元。而查，被告於110年
    11月11日與告訴人吳貞宜成立調解，並當場給付3萬元，有
    本院調解筆錄附卷可稽，另已賠償告訴人林雨嫺１萬元完畢
    ，給付楊淳婷2萬元，有本院公務電話查詢紀錄表及調解筆
    錄附卷可稽，是此部分犯罪所得既已合法發還被害人，爰不
    再就此部分犯罪所得宣告沒收。
(二)又被告幫助「簡宏逸」及其所屬詐欺集團成員遂行本案詐欺
    取財及一般洗錢犯罪所掩飾、隱匿之財物，非屬被告所有，
    亦不在被告實際掌控中，被告就此部分財物不具所有權或事
    實上之處分權，爰無從依洗錢防制法第18條第1項之規定，
    宣告沒收。
(三)另被告所交付上開合作金庫銀行太平分行帳戶之存摺、提款
    卡及密碼，雖係供犯罪所用之物，惟上開帳戶資料並非違禁
    物，且既經被告交出，被告對之已無事實上處分權，亦爰不
    予宣告沒收或追徵，附此敘明。
據上論斷，應依刑事訴訟法第369條第1項前段、第364條、第299
條第1項前段，判決如主文。
本案經檢察官張聖傳提起公訴及移送併辦，檢察官林蓉蓉到庭執
行職務。
中　　華　　民　　國　　110 　年　　11　　月　　25　　日
　　　　　　刑事第八庭  審判長法  官  林  清  鈞
                         　   法　官  黃  小  琴
                              法  官  郭  瑞  祥
以上正本證明與原本無異。
如不服本判決應於收受送達後二十日內向本院提出上訴書狀，其
未敘述上訴之理由者，並得於提起上訴後二十日內向本院補提理
由書（均須按他造當事人之人數附繕本）「切勿逕送上級法院」
。因疫情而遲誤不變期間，得向法院聲請回復原狀。

                              書記官  賴  淵  瀛
　　　　　　　　　　　　　　　
中　　華　　民　　國　　110 　年　　11　　月　　25　　日
附錄論罪科刑法條：
洗錢防制法第14條第1 項
有第2條各款所列洗錢行為者，處7年以下有期徒刑，併科新臺幣
5百萬元以下罰金。
刑法第30條
幫助他人實行犯罪行為者，為幫助犯。雖他人不知幫助之情者，
亦同。
幫助犯之處罰，得按正犯之刑減輕之。
刑法第339條第1項
意圖為自己或第三人不法之所有，以詐術使人將本人或第三人之
物交付者，處5年以下有期徒刑、拘役或科或併科50萬元以下罰
金。

附表一：
編號 二段條碼 訂單編號 繳費門市 繳費時間 交易金額/新臺幣  1 0000000P00000000 0000000000000000000 福壽門市 109年8月18日21時32分許 2萬元  2 0000000P00000000 0000000000000000000 昌原門市 109年8月18日21時47分許 2萬元  3 0000000P00000000 0000000000000000000 昌原門市 109年8月18日21時48分許 2萬元  4 0000000P00000000 0000000000000000000 昌福門市 109年8月18日21時54分許 2萬元  5 0000000P00000000 0000000000000000000 思源門市 109年8月18日21時57分許 2萬元  6 0000000P00000000 0000000000000000000 源福門市 109年8月19日7時53分許 2萬元  7 0000000P00000000 0000000000000000000 源福門市 109年8月19日7時55分許 2萬元  8 0000000P00000000 0000000000000000000 昌福門市 109年8月19日8時許 2萬元  9 0000000P00000000 0000000000000000000 昌福門市 109年8月19日8時1分許 2萬元  10 0000000P00000000 0000000000000000000 央福門市 109年8月19日11時49分許 2萬元  11 0000000P00000000 0000000000000000000 昌宏門市 109年8月19日13時6分許 2萬元  12 0000000P00000000 0000000000000000000 昌宏門市 109年8月19日13時6分許 2萬元  13 0000000P00000000 0000000000000000000 福壽門市 109年8月19日8時6分許 2萬元  14 0000000P00000000 0000000000000000000 福壽門市 109年8月19日8時7分許 2萬元  15 0000000P00000000 0000000000000000000 央福門市 109年8月19日11時48分許 2萬元 

附表二：
編號 二段條碼 訂單編號 繳費門市 繳費時間 交易金額/新臺幣  1 00GMPZ0000000000 0000000000000000000 全家超商太陽門市 109年8月11日20時53分許 5000元  2 0000000P00000000 0000000000000000000 統一超商仟發門市 109年8月12日11時50分許 5000元